【裁判字號】    97,抗,45
【裁判日期】    970221
【裁判案由】    詐欺等
【裁判全文】
臺灣高等法院高雄分院刑事裁定            97年度抗字第45號
抗  告  人  群麗漢方生技股份有限公司
法定代理人  乙○○
抗  告  人  丙○○
被      告  甲○○○○○○ (.
選 任 辯護人
兼送達代收人李玲玲律師
上列抗告人等因被告詐欺等案件，不服臺灣高雄地方法院中華民
國96年10月23日裁定（95年度自字第67號），提起抗告，本院裁
定如下：
    主  文
抗告駁回。
    理  由
一、本件經本院調查結果，認第一審認事、用法尚無不當，應予
    維持，並引用第一審裁定之理由（如附件）。
二、抗告意旨略以：(一)被告於民國（下同）93年10月11日所出具
    聲明函表示「You are hereby notified that at this mom
    ent 」，整句文義是「你現在這個時間被通知」，其中「at
    this moment 」係時間副詞，並非描述緊接在下之文句「I
    am associated with one company in Taiwan」 (我在台灣
    僅和一家公司有關聯)， 文末復記載「from December,2002
    」，更可得知被告93年10月11日之聲明信，並非僅指該時刻
    （93年10月11日）抗告人群麗公司是被告在台灣地區唯一合
    法之技術指導廠商之意，而係自91年11月份時起即是如此，
    原裁定就被告聲明信之中文迻譯，出於誤解，而扭曲文意。
    (二)又被告雖於94年12月21日發函終止與抗告人群麗漢方生技
    股份有限公司（下稱「群麗公司」）之董事委任合約。被告
    固得認抗告人不得使用其姓名、肖像、簽名刊登於媒體，惟
    被告卻對外指摘「丙○○從2004年8 月起未經我的同意竟利
    用我的名字及肖像作虛假宣傳」、「本人從未參與群麗任何
    產品的研發及生產」、「本人從末授權群麗使用本人的姓名
    、簽名及相片在群麗產品和廣告上」等與客觀事實不符之事
    項，足以使外界懷疑被告與抗告人群麗公司完全無關及抗告
    人盜用被告之簽名及相片，能否遽謂被告無毀謗或妨害信用
    之不確定故意，並非無探求餘地，原審對於被告93年10月11
    日所書寫之聲明信內容有所誤會，且未審酌被告對外之聲明
    內容與客觀上之事實不符，遽為裁定駁回自訴，顯有不當，
    爰提起本件抗告，請求撤銷原裁定，發回原審法院，另為適
    法之裁判云云。
三、經查：
  (一)被告擔任綠生技公司及寶山事業機構顧問之時間均自91年12
    月7日至92年12月6日，均係在91年12月7 日簽訂，然參諸被
    告於93年10月11日出具聲明函表示「You are hereby notif
    ied that at this monment, I am associated with one
    company in Taiwan. The name of this company is Chiun
    -Li Bio-Tech Co.,Ltd. I have served as a Research
    Consultant and Vice Chairman from December, 2002」，
    即意指被告發函之時群麗公司是被告在台灣地區唯一合法之
    技術指導廠商，其語意尚無不合，況被告於91年12 月7日受
    抗告人群麗公司委任擔任副董事長時，依該同意聘任書（見
    原審卷一第7 頁），僅係簡單之聘任證書，尚無從知悉被告
    之權利義務為何，縱採認抗告意旨所言，被告於91年12月7
    日擔任抗告人群麗公司之副董事長及93年10月11日所出具上
    開聲明信時，與被告擔任綠生技公司、寶山事業機構顧問之
    時間，有所重疊，亦難遽認被告於簽訂該同意聘任書或所出
    具之聲明函有何施用詐術詐取得何財物之犯行。
  (二)次按被告自陳振興處取得抗告人丙○○於93年9 月6 日出具
    之群麗公司承諾書、道歉信（見原審卷一第154 至158 頁）
    ，而上開書信內「丙○○」之中英文簽名及手寫文字確實為
    抗告人丙○○所寫，為抗告人丙○○所不否認，其中群麗公
    司承諾書內載明：「... 並再次承諾不再對外進行所謂”弗
    里德穆拉德博士參與本公司研發工作，及為本公司研發產品
    ”之不實宣傳... 」及其公開道歉信亦記載：「... 弗里德
    穆拉德博士從未參與本公司任何研發工作，也從未為本公司
    研發任何產品... 」，此外抗告人丙○○亦於該聲明書內同
    意被告之請求於美國及台灣報紙刊登澄清及其對群麗公司、
    公司代表人及經銷商等10年法律追訴期間等語；足見被告因
    而信任抗告人已知悉其未同意將被告「參與研發」抗告人群
    麗公司產品一情刊登於媒體廣告上，且需另徵求被告同意始
    得予以刊登簽名、肖像等情，從而，被告嗣後發現抗告人群
    麗公司之廣告出現相關於己之內容時，因而委請律師發函表
    示未經授權使用姓名、肖像、簽名等在群麗公司之商品廣告
    上，並經多次發函通知未果，因而於94年12月21日發函終止
    董事委任合約。被告復因抗告人未停止使用其姓名、肖像、
    簽名於廣告上，始於95年8 月7 日發函予抗告人之經銷商表
    示其上開不同意抗告人使用其姓名、肖像、簽名於產品上之
    意思，並停止販售附有其肖像或姓名之任何產品，及請求除
    去文宣、廣告、網際網路頁面所敘述該產品係由被告所研發
    或參與研發等類似文字或內容，否則將依法追訴等語，綜上
    各情，被告之行為既係為保全其合法利益所為，主觀上尚難
    認其有何毀謗或妨害信用之故意，是抗告人此部分之主張，
    尚不足採信。
四、原審認抗告人無法舉證證明被告有詐欺、毀謗或妨害信用之
    犯行，則被告犯罪嫌疑顯有不足，依刑事訴訟法第326 條第
    3 項準用同法第252 條第10款之規定，駁回抗告人之自訴，
    經核並無違誤，本件抗告為無理由，應予駁回。
據上論結，應依刑事訴訟法第412 條、第373 條，裁定如主文。
中    華    民    國    97    年    2     月    21    日
                  刑事第三庭    審判長法  官  周賢銳
                                      法  官  黃仁松
                                      法  官  黃憲文
以上正本證明與原本無異。
不得再抗告。
中    華    民    國    97    年    2     月    21    日
                                      書記官  施耀程
附件：
臺灣高雄地方法院刑事裁定                95年度自字第67號
自  訴  人  群麗漢方生技股份有限公司
                    設高雄市新興區○○○路56號23樓之4
法定代理人  乙○○  住同上
自  訴  人  丙○○  住同上
上二人共同
自訴代理人  宋明政律師
被      告  甲○○○○○○ (Ferid Murad)
                    6431 Fannin street, MSB 4.098
                    Houstin, Texas 77030, United
                    States of America
選任辯護人  李玲玲律師
            李美慧律師
上列被告因詐欺等案件，經自訴人提起自訴，本院裁定如下：
    主  文
自訴駁回。
    理  由
一、自訴意旨略以：（一）被告甲○○○○○○（Ferid Murad
    ）係美國德克薩斯州休士頓醫院之教授，因發現一氧化碳能
    促使新血管擴張而獲得西元1998年諾貝爾生理暨醫學獎。民
    國91年間，被告之友人陳振興擔任「國立中山大學生物科技
    育成中心」執行長，對外係稱「國立中山大學穆拉德生物科
    技育成中心」（下稱育成中心），並招募北、中、南各中小
    企業進駐該育成中心，復邀請被告來臺訪問，被告竟趁來臺
    訪問之機會，意圖為自己不法之所有，明知其在台灣地區擔
    任多家企業之顧問，竟向自訴人即群麗漢方生技股份有限公
    司（下稱群麗公司）之實際負責人丙○○表示願意擔任群麗
    公司之副董事長、研發顧問，使群麗公司成為被告在台灣地
    區唯一技術指導廠商，自訴人丙○○為提昇公司企業形象，
    增加公司產品之競爭力，遂依陳振興之指示，分別於91年11
    月26日匯款新臺幣（下同）190 萬元，另於93年9 月15日匯
    款653 萬843 元至陳振興指定之帳戶中，作為聘僱被告之報
    酬。嗣自訴人發現被告亦向綠生技股份有限公司（綠生技公
    司）、寶山事業機構（下稱寶山事業公司）等多家企業收取
    顧問費，始知群麗公司非被告在台灣地區唯一之指導廠商而
    受騙。（二）另被告明知其擔任群麗公司副董事長及研發顧
    問期間，丙○○曾多次諮詢被告有關群麗公司產品之研發技
    術，被告亦提供相當之意見，復提供其照片及簽名供群麗公
    司製作廣告文宣使用，竟意圖散布於眾，委託許錫津律師以
    95年8 月7 日中律字第0720號律師函及被告所錄製之光碟、
    聲明書指摘「丙○○從2004年8 月起未經我的同意，竟利用
    我的名字及肖像作虛假宣傳」、「本人從未參與群麗任何產
    品之研發及生產」、「本人從未授權群麗使用本人之姓名、
    簽名及相片在群麗產品和廣告上」等不實事項，散布予群麗
    公司之63位經銷商，足以毀損群麗公司及丙○○之信用等情
    ，因認被告涉犯刑法第310 條第2 項加重毀謗、同法第313
    條之妨害信用及同法第339 條第1 項詐欺取財罪嫌等語。
二、按法院於自訴案件第一次審判期日前訊問及調查結果，如認
    為案件有刑事訴訟法第252 條至第254 條之情形者，得以裁
    定駁回其自訴，同法第326 條第3 項定有明文。次按「犯罪
    事實應依證據認定，無證據不得認定犯罪事實」、「不能證
    明被告犯罪者，應諭知無罪之判決」，刑事訴訟法第154 條
    第2 項、第301 條第1 項分別定有明文。又事實之認定，應
    憑證據，如未能發現相當證據，或證據不足以證明，自不能
    以推測或擬制之方法，為裁判基礎；且認定不利於被告之事
    實須依積極證據，苟積極證據不足為不利於被告事實之認定
    時，即應為有利於被告之認定；另認定犯罪事實所憑之證據
    ，雖不以直接證據為限，間接證據亦包括在內，然而無論直
    接證據或間接證據，其為訴訟上之證明，須於通常一般之人
    均不致有所懷疑，而得確信其為真實之程度者，始得據為有
    罪之認定，倘其證明尚未達到此一程度，而有合理之懷疑存
    在而無從使事實審法院得有罪之確信時，即應由法院為諭知
    被告無罪之判決（參照最高法院40年度台上字第86號、30年
    度台上字第816 號、76年度台上字第4986號判例意旨）。又
    刑法第339 條第1 項詐欺取財罪之成立，以意圖為自己或第
    三人不法所有，以詐術使人將本人或第三人之物交付為要件
    。所謂以詐術使人交付，必須被詐欺人因其詐術而陷於錯誤
    ，若其所用方法，不能認為詐術，亦不致使人陷於錯誤，即
    不構成該罪（最高法院46年台上字第260 號判例參照）。
三、自訴人認被告涉有詐欺取財及加重毀謗之犯行，係以：(1)被
    告簽名之同意聘任書、被告與群麗公司簽訂之顧問聘用合約
    書、被告簽署之聲明書、中詮法律事務所93年11月18日中律
    字第1115號律師函、丙○○匯款單2 紙、綠生技公司及寶山
    事業機構之顧問聘書、群麗國際生物科技成果研討會之相片
    、被告參加群麗國際生物科技成果研討會接受記者提問之發
    言內容光碟及中文翻譯、陳振興發給丙○○之電子郵件2 封
    、被告之照片5 紙、被告在群麗公司之「分子細胞衍生物」
    廣告文宣之簽名、許錫津律師事務所95年8 月7 日律師函及
    附件等證據資料為其論斷之依據。被告固坦承曾擔任群麗公
    司、寶山事業機構、綠生技公司之顧問，並於93年9 月7 日
    與群麗公司簽訂顧問聘用合約書（Comsulting Agreement
    For Dr. Ferid Murad） ，惟否認有何詐欺取財或妨害名譽
    、妨害信用之犯行，辯稱：並未取得自訴人所匯之190 萬元
    及653 萬843 元，且於簽立聲明書時，自訴人確實為被告在
    台灣之唯一技術指導廠商，故無詐騙之犯行；另因不同意自
    訴人使用其肖像、姓名於產品上，多次表示無效，於94年11
    月31日終止技術顧問與董事委任合約，但因自訴人仍繼續使
    用其肖像、姓名刊登於媒體，始請許錫津律師發函給自訴人
    群麗公司之經銷商，並無妨害名譽或妨害信用之故意等語。
四、經查：
（一）被告於91年間透過友人即育成中心執行長陳振興介紹後，
      即於91年12月7 日受自訴人群麗公司之委任，擔任該公司
      之副董事長，復於93年9 月7 日起與自訴人群麗公司簽立
      顧問聘用合約書擔任該公司之副董事長及研究諮詢顧問（
      research consultant） ，期間自93年9 月7 日起至102
      年9 月6 日止，每年報酬為1 萬美金（每年增加1,000 元
      美金，即第1 年1 萬美金，第2 年1 萬1,000 元美金）；
      另被告自91年12月7 日起至92年12月6 日止分別受綠生技
      公司、寶山事業機構委任擔任該顧問任期1 年，均經被告
      及自訴人不爭執，且有該同意聘任書影本3 紙及顧問聘用
      合約書1 份在卷可參（見本院卷一第7 ～22、33～35頁）
      ，是被告於91年12月7 日至92年12月6 日止除擔任自訴人
      群麗公司之委任擔任副董事長及研究諮詢顧問外，尚擔任
      綠生計公司及寶山事業公司之顧問，均堪認定。
（二）自訴意旨雖以被告曾向自訴人表示群麗公司是其在台灣地
      區唯一合法技術指導廠商，卻同時擔任綠生技公司、寶山
      事業公司之顧問，致自訴人先後匯款190 萬元及653 萬
      843 元至陳振興指定之帳戶，做為被告之報酬，顯為詐騙
      自訴人等語。然查：
   (1) 自訴人雖先後於91年11月26日匯款190 萬元至蔣愛珍在台
      灣土地銀行三民分行設立000000000000號帳戶，另於93年
      9 月15日匯款653 萬843 元（即美金19萬3,000 元）至陳
      振興在臺新國際銀行北台中分行00000000000000號帳戶中
      ，有上開銀行帳戶之資金往來明細在卷可憑，是上開資金
      往來明細雖足認自訴人有於上開時間將上開金額匯入蔣愛
      珍及陳振興之帳戶中，惟尚難遽認係由被告取得上開金額
      。況被告陳稱除93年9 月7 日、94年2 月1 日共2 次各收
      取美金5,000 元外，並無收受任何金額等語。佐以陳振興
      於91年間成立育成中心後進而與自訴人丙○○認識，彼此
      有投資往來，自訴人更為進入大陸市場與投資在貝寧共和
      國設立之「貝寧丹尼爾國際公司」、「加拿大丹尼爾公司
      」等投資計畫，與陳振興有上開投資往來之互動與協議，
      並有多次鉅額匯款予陳振興，甚至於91年12月3 日、93年
      9 月6 日就投資加拿大丹尼爾公司之部分簽訂聲明、協議
      書等書面文件之情，此經調取臺灣高等法院高雄分院96年
      度重上字第40號民事損害賠償事件卷宗在卷可參，並有該
      協議書附卷可稽（臺灣高雄地方法院檢察署96年度偵續字
      第112 號卷第73～74頁），故自訴人匯款至陳振興及蔣愛
      珍帳戶之金錢，是否為確實為被告所收受，顯有可疑。
   (2) 再參以自訴人丙○○於另案偵查中陳稱：伊先後透過陳振
      興之指示匯款190 萬元及19萬3,000 美元，被告未收取上
      開款項，應是陳振興騙伊及被告，而中飽私囊等語（見臺
      灣高雄地方法院檢察署95年度偵字第14021 號卷第19頁）
      ；又於另案台灣士林地方法院95年度易字第1492號妨害名
      譽案件之審判程序中到庭證述：陳振興叫我再匯美金19萬
      3,000 元給穆拉德博士，這次陳振興說可以幫我先墊錢，
      後來我有還錢給陳振興，但穆拉德博士後來根本沒有拿到
      錢等語，有該案筆錄影本在卷可考（見本院卷二第98 頁
      ），足認自訴人顯知悉被告並未取得上開19萬3,000 美元
      即新臺幣653 萬843 元之款項，是依上開證據，要難認定
      被告已向自訴人取得上開款項。
   (3) 又證人陳振興於另案偵查中則證述：被告與自訴人所訂立
      之顧問契約，僅於93年9 月7 日及94年2 月1 日由自訴人
      丙○○分2 次各給付5,000 元美金之現金，由伊交付被告
      後，被告在該合約書上簽名後，再將該文件將回給自訴人
      丙○○，被告並無透過伊收取190 萬、653 萬元等語（見
      前開96年度偵續字第112 號卷96年4 月10日偵訊筆錄），
      證人陳振興係收取上開款項之人，如上開款項確實已轉由
      被告取得，證人陳振興自不可能虛詞陳述，致將返還上開
      金額之不利益歸於自己，況證人陳振興之證述亦與自訴人
      所提出之顧問聘用合約書記載被告僅在上開2 次期日圈選
      並予以簽名之情相符（見本院卷一第12頁），是證人陳振
      興上開證述，尚有可信之處。且依自訴人與被告簽約、給
      付金錢之習慣，如被告確有收受上開190 萬元及653 萬
      843 元（即美金19萬3,000 元）之鉅額額項，自訴人更應
      留有被告簽名收受上開鉅額款項之單據，然自訴人僅能提
      出上開被告簽署收受2 次共1 萬美元之聘僱合約書；復審
      酌自訴人匯款之時間分別為91年11月26日、93年9 月15日
      ，一為被告91年12月7 日簽署聘任同意書前，一則為93年
      9 月7 日簽署顧問聘用合約書之後，其收款在簽訂契約前
      或後，顯然不同，是上開190 萬元及653 萬843 元之金額
      雖匯入陳振興帳戶，惟是否確為被告取得，尚難遽認。
   (4) 況被告於91年12月7 日受自訴人群麗公司委任擔任副董事
      長時，並無特別表示係唯一技術指導廠商，有該同意聘任
      書在卷可參（見本院卷一第7 頁）；而依該同意聘任書，
      僅係簡單之聘任證書，尚無從知悉被告之權利義務為何，
      故難認被告於簽訂該同意聘任書有何施用詐術詐取得何財
      物之犯行；另被告擔任綠生技公司及寶山事業機構顧問之
      時間均自91年12月7 日至92年12月6 日，均係在91年12月
      7 日簽訂，然參諸被告於93年10月11日出具聲明函表示「
      You are hereby notified that at this monment, I am
      associated with one company in Taiwan. The name of
      this company is Chiun-Li Bio-Tech Co.,Ltd. I have
      served as a Research Consultant and Vice Chairman
      from December,2002」，即意指被告發函之時群麗公司是
      被告在台灣地區唯一合法之技術指導廠商，有該聲明信（
      Letter of Declaration） 及被告委託中銓法律事務所於
      93年11月18日出具之中律字第1115號律師函在卷可考（見
      本院卷一第27～32頁），是被告於93年10月11日出具上開
      聲明信時，與被告擔任綠生技公司、寶山事業機構顧問之
      時間，並無重疊，自訴人認被告擔任多家公司之顧問，復
      再向自訴人群麗公司佯稱係臺灣地區唯一之指導廠商等語
      ，尚有誤會。
   (5) 自訴人復表示被告自93年9 月1 日至93年12月31日，尚收
      取仁山生化科技企業股份有限公司（下稱仁山公司）之董
      事酬勞，亦可知悉被告同時擔任他公司之董事，有違上開
      唯一技術指導廠商之約定等語。然此為被告所否認，辯稱
      ：雖擔任仁山公司之董事、副董事長，但僅提供策略，並
      未對仁山公司之產品提供意見、指導或技術參與等語（見
      臺灣臺北地方法院檢察署94年度偵字第19364 號卷第81頁
      ）。且查，被告曾於91年1 月17日至92年3 月5 日止擔任
      仁山公司之董事，並於92年5 月9 日寄發電子郵件與仁山
      公司董事長葉耕牧表示不同意在仁山公司產品上使用其名
      義及照片作為宣傳等語，業經被告於另案陳述明確，並有
      該電子郵件1 紙在卷可查（見前開94年度偵字第19364 號
      卷第83頁、同署94年度偵字第331 號卷第269 頁），亦有
      臺灣高等法院95年度上訴字第4225號判決認定明確，而經
      本院調閱上開卷宗審認無疑，參以被告所簽署之任職同意
      書記載被告之董事職責為「提升仁山公司之商譽及正面企
      業形象」、「維持仁山公司與醫療團體及政府機關之有效
      溝通」、「建議仁山公司開發產品之新應用領域及商業機
      會」、「策略性建議仁山公司取得美國臨床試驗的合作究
      機構之服務，並取得FDA 認證」等公司形象、策略指導事
      項（見臺灣臺北地方法院檢察署94年度偵字第3331號卷第
      132 ～135 頁），足認被告擔任仁山公司顧問及董事職務
      時，其職務內容並不包括實際指導仁山公司關於特定產品
      之技術或研發，益徵被告縱使擔任仁山公司職務時，亦非
      提供仁山公司技術指導之內容，是被告於93年10月11日出
      具聲明信表示自訴人群麗公司係其唯一技術指導廠商，亦
      難認有何詐騙自訴人群麗公司及丙○○之情事。
（四）另自訴人以被告擔任自訴人群麗公司之副董事長及研發顧
      問期間，提供照片及意見與群麗公司，並親自於廣告中簽
      名，作為自訴人群麗公司廣告使用，卻又於95年8 月7 日
      請律師發函不實事項予自訴人群麗公司之63位經銷商，足
      以毀損自訴人丙○○、群麗公司之信用等語。
   (1) 依被告與自訴人於93年9 月7 所簽訂之顧問聘用合約書記
      載乙方即被告所負之義務為：1 、執行甲方即群麗公司隨
      時指定配合乙方醫學研究員主要職責之合理董事職責；2
      、提供甲方諮詢、維持甲方與醫學界之聯繫、留意最新之
      醫學話題；3 、促進商譽等事項，有該合約書在卷可憑（
      見本院卷一第8 ～17頁）；是依上開合約書之記載，被告
      與自訴人關於被告所提供照片及技術指導等事項，並未明
      文記載於其中，則雙方就契約內容之約定則須另依契約精
      神，或由雙方以口頭、書面或其他形式加以判斷，足資認
      定。而依上開契約表示被告擔任顧問之義務為提供自訴人
      諮詢之事項，再佐以被告於93年11月18日委託中銓律師事
      務所出具之中律字第1115號律師函已提及自訴人群麗公司
      是被告在台灣之唯一技術指導廠商等情，足見雙方簽訂之
      上開顧問聘用合約書之內容，尚包含由被告提供技術指導
      之事項，應堪認定。
   (2) 自訴人丙○○亦陳稱：因陳振興告知可以被告名義做廣告
      等語，且群麗公司之產品廣告文宣中確實記載「來自諾貝
      爾獎得主所參與研發之保養品」、產品內包裝簡介上則印
      有被告之肖像，另被告並於自訴人提供之「分子細胞衍生
      物」之文宣上簽名確認等情，為被告及自訴人所不爭執，
      並有上開文宣、簡介等資料附卷可稽（見本院卷一第108
      、164 ～165 、168 ～174 頁）；參以被告於另案審理中
      亦陳稱：因伊想幫助進駐育成中心之公司可得到資金上之
      支持，故而簽署同意聘認書，使各公司可以說穆拉德博士
      有參與在其中等語（見臺灣臺北地方法院檢察署94年度偵
      字第19364 號卷第82頁）；證人陳振興於另案偵查中證述
      ：自訴人丙○○與被告之溝通均要透過伊，因自訴人丙○
      ○希望產品能夠沾到告訴人之技術等語（見前開96年度偵
      續字第112 號卷第81頁），足認自訴人委任被告為群麗公
      司副董事長及技術指導顧問之目的，顯為以被告之名義作
      為提高產品行銷之用，亦足認定。
   (3) 又被告雖向自訴人群麗公司收取每年1 萬至1 萬9,000 美
      元不等之報酬，就自訴人群麗公司所提出之疑問提供資訊
      予以回答，而提供技術指導之服務，且於審閱提供「分子
      細胞衍生物」之文宣上之肖像及簽名，惟上開提供之內容
      ，係用於何處，如何使用，雙方並未明文以契約表示，另
      觀之該「分子細胞衍生物」之文宣內容為「分子細胞衍生
      物是由天然草本漢方中萃取出來的，也是目前群麗所研發
      的最新提取技術，此分子細胞衍生物，可促進皮膚細胞呼
      吸及膠原蛋白的生成。細胞衍生物含有漢方草本中最有效
      的營養成分，來自天然漢方由群麗的特殊方法萃取出來，
      清淨自然的有效分子」，以內容而言，顯係被告為群麗公
      司所為之上開產品文宣有所肯認之證明，參以被告研發威
      而剛，而屬有名之諾貝爾生理暨醫學獎得主，其於上開「
      分子細胞衍生物」之簽名，確實足供自訴人群麗公司作為
      增進產品銷售之作用，洵堪認定。
   (4) 雖自訴人認為被告擔任技術指導顧問即屬於群麗公司研發
      團隊之重要一員，而係所謂之「參與研發」等語，然被告
      於另案偵查中表示：伊在契約內雖未特別強調不得以伊名
      義做市場行銷或做形象提升，然在美國，上開事項需經由
      授權取得，故伊認為不需特別強調等語（見臺灣臺北地方
      法院檢察署94年度偵字第19364 號卷第83頁），故被告與
      自訴人關於「參與研發」是否亦屬於該顧問聘用合約書內
      容（亦即契約解釋涵攝範圍之認定）而可使用於群麗公司
      之產品上一情，認知上已有歧異；復審酌自訴人並未提出
      被告親自研發群麗公司產品之研發資料文件、研發成果、
      文章發表或向自訴人公司另外領取研發費用；再觀諸被告
      復自陳振興處取得自訴人丙○○於93年9 月6 日出具之群
      麗公司承諾書、道歉信（見本院卷第154 ～158 頁），而
      上開書信內「丙○○」之中英文簽名及手寫文字確實為自
      訴人丙○○所寫，為自訴人丙○○所不否認，是被告因而
      信任丙○○已知悉其未同意將被告「參與研發」自訴人群
      麗公司產品一情刊登於媒體廣告上，且需另徵求被告同意
      始得予以刊登簽名、肖像等情，應可認定。
   (5) 從而，被告於取得自訴人丙○○之承諾書、道歉信後，仍
      發現自訴人群麗公司之廣告出現相關於己之內容時，因而
      委請律師發函表示未經授權使用姓名、肖像、簽名等在群
      麗公司之商品廣告上，並經多次發函通知未果，因而於94
      年12月21日發函終止董事委任合約一情，亦有中詮法律事
      務所於94年12月21日之律師函在卷可稽（見臺灣高雄地方
      法院檢察署95年度偵字第14201 號卷第115 ～116） ，被
      告已反對自訴人使用其肖像、姓名，且因認兩者間無任何
      契約關係存在，足認被告主觀上認定自訴人自94年12月21
      日起，已不得再使用其肖像及姓名，洵堪認定。嗣被告復
      因自訴人未停止使用其姓名、肖像、簽名於廣告上，始於
      95年8 月7 日發函予自訴人之經銷商表示其上開不同意自
      訴人使用其姓名、肖像、簽名於產品上之意思，亦有許錫
      津律師於95年8 月7 日出具之律師函在卷可憑（見本院卷
      一第48頁），益徵被告確實因認自訴人不得使用其姓名、
      肖像、簽名刊登於媒體，進而通知自訴人或販賣群麗公司
      產品之經銷商停止販售附有其肖像或姓名之任何產品，並
      請除去文宣、廣告、網際網路頁面所敘述該產品係由被告
      所研發或參與研發等類似文字或內容，否則將依法追訴等
      內容，既係為保全其合法利益所為，主觀上尚難認其有何
      毀謗或妨害信用之故意。
五、綜上所述，自訴人與被告顯係因顧問聘用合約書發生因而民
    事債務糾紛，參以自訴人所提出之證據，尚不足以認被告涉
    有詐欺取財、妨害信用或散布文字毀謗犯行，此外，復無其
    他積極證據足認定被告涉有自訴人指摘之犯行，揆諸前揭說
    明，被告犯罪嫌疑既有不足，依法自應裁定駁回本件自訴。
據上論結，依刑事訴訟法第326 條第3 項、第252 條第10款，裁
定如主文。
中    華    民    國    96    年    10    月    23    日
                  刑事第十六庭  審判長  法  官 李代昌
                                        法  官 文昌
                                        法  官 梁淑美
以上正本證明與原本無異。
如不服本裁定，應於收受送達後5 日內向本院提出抗告狀。
中    華    民    國    96    年    10    月    23    日
                                        書記官 林麗文


司法院資訊處製作；財團法人民間司法改革基金會備份。
